臺灣高等法院刑事判決
110年度上訴字第1066號
上訴人  林庭裕
即被告          
              
              
上列上訴人因違反藥事法案件，不服臺灣桃園地方法院109年度
訴字第30號，中華民國109年10月15日第一審判決（起訴案號：
臺灣桃園地方檢察署108年度偵字第10133號）提起上訴，判決如
下：
    主  文
上訴駁回。
    理  由
一、本院審理結果，認原審以被告甲○○犯轉讓禁藥罪，處有期徒
    刑5月，並職權告發證人邱琬婷涉犯偽證罪嫌，認事用法均
    無不當，應予維持，並引用附件原判決記載之犯罪事實、證
    據及理由。
二、被告上訴內容概要：否認犯罪。毒品是證人邱琬婷自己的，
    我沒有請她施用。當天與邱琬婷吵架，其證言不可採信。並
    未扣到毒品，不能證明被告犯罪。
三、本院之論斷：
(一)被告辯解毒品是證人邱琬婷自己所有，不可採信，已經原審
    詳細論駁。
(二)毒品扣案，只是證據資料的一種，並非認定犯罪事實的唯一
    或絕對證據。由他人無償轉讓而施用毒品，也只是一種犯罪
    事實態樣，並不以毒品扣案與否做為論斷基礎；況且，原審
    已經當庭勘驗被告於警詢自白之錄音，並詰問證人邱琬婷。
    證人邱琬婷接受被告轉讓之毒品，施用之後，為何告發被告
    ？動機何在？與被告轉讓犯行之事實認定無關。被告有多次
    毒品前案紀錄，又再違犯毒品危害防制條例罪行，原審判處
    5月有期徒刑，得易服社會勞動，並非絕對拘禁式處遇刑，
    應認已經從輕量刑。
(三)被告上訴對於原審已經審認之事實重為爭執，並無更積極有
    力事證，不足以推翻原判決認定。上訴無理由，應予駁回。
據上論斷，依刑事訴訟法第373條、第368條，判決如主文。
本案經檢察官洪榮甫提起公訴，檢察官李吉祥到庭執行職務。
中　　華　　民　　國　　110 　年　　5 　　月　　26　　日
    　　　　　　　　　刑事第二庭審判長法　官  周盈文
　　    　　　　　　　　　　　　　　  法　官  錢建榮
      　　　　　　　　　　　　　　　  法　官  郭豫珍
以上正本證明與原本無異。
如不服本判決，應於收受送達後20日內向本院提出上訴書狀，其
未敘述上訴之理由者並得於提起上訴後20日內向本院補提理由書
（均須按他造當事人之人數附繕本）「切勿逕送上級法院」。
                                      書記官  葉書豪
中　　華　　民　　國　　110 　年　　5 　　月　　27　　日
附件：原判決
臺灣桃園地方法院刑事判決　　　　　　　 109年度訴字第30號
公　訴　人　臺灣桃園地方檢察署檢察官 
被　　　告　甲○○　
                    
                    
上列被告因違反藥事法案件，經檢察官提起公訴（108 年度偵字
第10133 號），本院判決如下：
    主  文
甲○○犯轉讓禁藥罪，處有期徒刑伍月。
    事  實
一、甲○○明知甲基安非他命係毒品危害防制條例規定之第二級毒
    品，且係經中央衛生主管機關明令公告為禁藥，依法不得持
    有、轉讓，竟基於轉讓禁藥即第二級毒品甲基安非他命之犯
    意，於民國108 年3 月17日上午7 時許，在其女友邱琬婷位
    於桃園市○○區○○路0 號00樓之0 的居處內，將少量之甲基安
    非他命無償轉讓予邱琬婷，邱琬婷再將上開禁藥甲基安非他
    命放入玻璃球吸食器（未據扣案）內，以燃燒吸食器內少量
    甲基安非他命而吸施煙霧之方式施用禁藥甲基安非他命1 次
    （無證據證明達毒品危害防制條例第8 條第6 項所定應加重
    其刑之標準），嗣警方於同日下午2 時45分許因邱琬婷報案
    而至前開住處，且經邱琬婷同意而執行搜索並扣得如附表所
    示之物，而查悉上情。
二、案經桃園市政府警察局桃園分局報請臺灣桃園地方檢察署檢
    察官偵查起訴。
    理  由
壹、證據能力：
一、按被告以外之人於審判外之陳述，雖不符刑事訴訟法第159
    條之1 至之4 等4 條之規定，而經當事人於審判程序同意作
    為證據，法院審酌該言詞陳述或書面陳述作成時之情況，認
    為適當者，亦得為證據；當事人、代理人或辯護人於法院調
    查證據時，知有刑事訴訟法第159 條第1 項不得為證據之情
    形，而未於言詞辯論終結前聲明異議者，視為有前項之同意
    ，同法第159 條之5 定有明文。立法意旨在於傳聞證據未經
    當事人之反對詰問予以核實，原則上先予排除。惟若當事人
    已放棄反對詰問權，於審判程序中表明同意該等傳聞證據可
    作為證據；或於言詞辯論終結前未聲明異議，基於尊重當事
    人對傳聞證據之處分權，及證據資料愈豐富，愈有助於真實
    發見之理念，且強化言詞辯論主義，使訴訟程序得以順暢進
    行，上開傳聞證據亦均具有證據能力。經查：本案檢察官、
    被告甲○○於本院準備程序時，就本判決所引用審判外之言詞
    或書面陳述，均同意將之作為證據（109 年度訴字第30號卷
    ，下稱訴字卷，第31頁），亦未於言詞辯論終結前聲明異議
    ，本院審酌上開證據資料製作時之情況，尚無違法取得及證
    明力明顯過低之瑕疵，認以之作為證據應屬適當，且上開各
    該證據均經本院於審判期日依法進行證據之調查、辯論，被
    告於訴訟上之防禦權，已受保障，故上開證據資料均有證據
    能力。
二、另本院以下所引用之非供述證據，均與本案事實具有自然關
    聯性，且核屬書證、物證性質，又查無事證足認有違背法定
    程序或經偽造、變造所取得等證據排除之情事，復經本院依
    刑事訴訟法第164 條、第165 條踐行物證、書證之調查程序
    ，況公訴人、被告對此部分之證據能力亦均不爭執，是堪認
    均有證據能力。
貳、實體部分：
一、認定事實之理由及依據：訊據被告甲○○固坦承於108 年3 月
    20日有與女友邱琬婷吵架，而同日下午2 時45分許，警方進
    入桃園市○○區○○路0 號00樓之0 的女友租屋處時，其亦在屋
    內，並為警當場查扣附表所示之物等情，惟矢口否認有何轉
    讓禁藥犯行，辯稱：我並沒有轉讓甲基安非他命給邱琬婷施
    用，我當時是跟警察說我和邱琬婷各買各的，我不知道為什
    麼警詢筆錄會這樣記載，而且在警詢時，是警察一直問我，
    我覺得不耐煩，所以才會回答「應該也有」並且做出點頭的
    動作，另外，當天我有和邱琬婷吵架，警察、檢察官應該是
    利用這點才會要邱琬婷指認我有轉讓毒品云云。經查：
㈠、被告與其女友邱琬婷於108 年3 月20日因故吵架，而於同日
    下午2 時45分許，經警獲報前往邱琬婷位在桃園市○○區○○路
    0 號00樓之0 租屋處時，為警查扣附表所示物品之事實，業
    據被告坦承不諱（108 年度偵字第第10133 號卷，下稱偵字
    卷，第4 至6 、39至40頁；訴字卷，第30至31頁），核與證
    人邱琬婷於警詢、偵查及本院審理時之證述（偵字卷，第7 
    至9 、41至42頁；訴字卷，第73至77頁）大致相符，並有桃
    園市政府警察局桃園分局武陵派出所扣押筆錄、自願受搜索
    同意書、扣押物品收據、扣押物品目錄表、現場照片（偵字
    卷，第17、19至21、24頁及背面頁）在卷可稽，復有上開扣
    案物品可佐，上開事實，首堪認定。
㈡、證人邱琬婷於警詢中證稱：於108 年3 月20日，因為我與男
    友甲○○吵架，他就將我趕出去，不讓我進門，所以我請警方
    到場協助，警方到場敲門後進到屋內，就有看見甲基安非他
    命的吸食器，甲○○便向警方坦承吸食器是他所有，我和甲○○
    就被帶回派出所，我就向警員坦承我最後一次施用甲基安非
    他命是於108 年3 月17日上午7 時許，地點在桃園市○○區○○
    路0 號00樓之0 的租屋處，該次施用的甲基安非他命是甲○○
    免費請我施用等語（偵字卷，第7 至9 頁），次於偵查中具
    結證稱：甲○○於108 年3 月17日凌晨到我住處找我，因為我
    有叫他帶甲基安非他命來我家，所以我也有吸食他給我的甲
    基安非他命等語（偵字卷，第41頁背面至第42頁），稽諸證
    人於警詢及偵查中之證述，大致相符，且於偵查中亦以證人
    身分具結作證，是證人前開證述情節，堪以採認。再者，觀
    諸證人於108 年3 月20日為警查獲時，旋於同日下午3 時28
    分經警同意採驗其尿液送驗後，檢驗結果亦確實呈現甲基安
    非他命陽性反應，此有桃園市政府警察局桃園分局被採尿人
    尿液暨毒品真實姓名與編號對照表（尿液編號：D-0000000 
    號）、台灣檢驗科技股份有限公司濫用藥物實驗室- 台北（
    報告編號：UL/2019/00000000號）、桃園市政府警察局桃園
    分局毒品犯罪嫌疑人尿液採驗作業管制紀錄（偵字卷，第29
    、57、59頁）在卷可稽，更徵證人前開證述，應屬信實。
㈢、另被告於警詢亦有供稱：警方於108 年3 月20日有前往我女
    友邱琬婷的家中，當天是因為我跟邱琬婷吵架，邱琬婷想請
    警方將我帶離她的住處，於是她報案請警方一同上樓，當時
    我拿手機準備離開，警方看到桌上的吸食器，就詢問我還有
    無其他毒品，我把我自己使用的吸食器拿出來交付給警方，
    警方就在我女友租屋處看還有無其他毒品，因為我的吸食器
    玻璃球裡還有殘渣，當場我就都交付給警方，我有於108 年
    3 月20日有施用甲基安非他命，也有把我買來的毒品無償給
    我女朋友邱琬婷吸食等語（偵字卷，第4 至6 頁），觀諸被
    告前揭供述核與證人之證述亦屬相符，足見被告所陳其無償
    提供甲基安非他命予證人施用乙情，當屬實在。
㈣、被告雖猶執前詞置辯，然則：
１、被告辯稱：我不知道為什麼警詢筆錄會這樣記載，警詢時是
    因為警察又一直問我，我覺得不耐煩，所以就回答「應該也
    有」並且點頭云云，惟查：
⑴、經本院當庭勘驗被告之警詢錄音內容略以：「……【播放器顯
    示時間00：07：11至00：09：08】警員甲：警方在所，以尖
    端科技公司尿液檢驗試劑初步檢驗你所親自排放的尿液，呈
    現何種毒品反應？甲○○：安非他命。警員甲：安非他命是陽
    性反應？甲○○：對。警員甲：有沒有在你親眼目睹下檢試測
    驗完成。甲○○：有。警員甲：有啦齣？你有沒有施用安非他
    命或販賣運輸、或轉讓及提供安非他命給他人使用？（播放
    器時間00：07：30 ）甲○○：沒有。警員甲：有沒有販賣？
    甲○○：沒有。警員甲：運輸？甲○○：沒有。警員甲：轉讓哩
    ？甲○○：轉讓也沒有。警員甲：啊你女朋友怎麼吸的？她自
    己買的還是你買的？（播放器時間00：07：45）甲○○：自己
    買自己的。警員甲：蛤？甲○○：自己買自己的。警員甲：自
    己買自己的？甲○○：對。警員甲：所以你有把你毒品給她吸
    嗎？（播放器時間00：07：54）甲○○：這個我已經分不清楚
    了，應該也有吧。警員甲：應該也有？甲○○：因為到最後就
    是一半一半，我有買我的。警員甲：你有施用安非他命，但
    是沒有幫忙販賣運輸，對不對？甲○○：對。警員甲：但是你
    有把你買來的毒品分給你女朋友吸食對不對？邱琬婷吸食嗎
    ？對不對？（播放器時間00：08：58）甲○○：嗯（點頭）。
    警員甲：但是大部分就是自己買自己的對不對？甲○○：（未
    作答）。……」此有本院勘驗筆錄（訴字卷，第44至45頁）在
    卷可稽，觀諸上開內容，經警員向被告詢問證人之毒品來源
    時，被告先係供稱「自己買自己的」，復經警員詢再次向其
    確認有無將其毒品轉讓予證人施用，被告則答稱：「應該也
    有吧」、「因為到最後就是一半一半」，而警員又再次向被
    告確認有無將買來之毒品分給證人施用，被告則有明確點頭
    表示之舉動，上情核與被告之警詢筆錄中記載之內容係屬相
    符，是警員製作警詢筆錄時並無虛偽不實記載之情形，故被
    告辯稱警詢筆錄之記載不實云云，自非有據。
⑵、又稽諸被告於108 年3 月20日該次警詢筆錄之製作內容，係
    採一問一答，並依被告所為供述製作筆錄內容，且警員於詢
    問前確有告知關於刑事訴訟法第95條之權利事項，另警員於
    筆錄製作完畢後，復有將警詢筆錄列印並供被告觀看確認後
    ，始由被告在警詢筆錄末頁之「受詢問人」欄位簽名捺印，
    而筆錄製作完畢之後，上情均有前揭警詢筆錄及本院勘驗筆
    錄（偵字卷，第4 頁及背面；訴字卷，第44至45頁）在卷可
    稽，足見被告警詢所回答內容確實與警詢筆錄所記載之內容
    相符，且被告亦有確認過警詢筆錄之內容，是被告辯稱不知
    道警詢筆錄有此記載云云，委不足採。至被告又辯稱：當時
    是因為覺得不耐煩才會才達「應該也有」，並且點頭云云，
    然觀諸被告該次警詢筆錄製作之時間係自108 年3 月20日晚
    間6 時2 分至同日晚間6 時59分，時間約長達57分鐘左右，
    而警員詢問有關被告轉讓甲基安非他命予證人施用之內容，
    係自開始詢問後之7 分11秒至9 分8 秒（時間約長達1 分57
    秒左右），之後警詢之內容則是警員在詢問被告有關其施用
    毒品、毒品來源及扣案物品等事宜，是警員於詢問被告有關
    轉讓禁藥事宜之後，被告仍持續回答警員之問題約達將近48
    分鐘之久，倘被告當時心中已對警員有所不耐，何以又會願
    意配合此等時間至詢問結束，是被告辯稱是因情緒不耐故而
    為此回答云云，自屬無稽，況警員詢問被告有關轉讓毒品之
    問題，亦僅有1 分57秒左右，時間並非甚長，且警員詢問時
    ，亦僅是數次單純向被告確認，並無威脅逼迫或是以一再不
    斷重複詢問等方式滋擾被告，而使被告不堪其擾而為坦承轉
    讓禁藥之供述，況且，衡情被告先前已有違反毒品危害防制
    條例案件之前科，此有臺灣高等法院被告前案紀錄表（訴字
    卷，第11至14頁）可佐，是被告對於恣意提供毒品予他人施
    用此舉係屬違法之事亦應係知悉，若被告確實並未無償轉讓
    毒品予證人施用，豈有可能會於警詢中坦認此事，此舉不啻
    無端令己身自陷於囹圄之風險中，顯然核與常情有悖，是被
    告於警詢中坦認轉讓毒品予證人乙情，應屬實情，故被告前
    開所辯，自屬臨訟卸責之詞，並非可採。
２、被告又執證人於本院審理時之證述，辯稱並無轉讓之事，而
    且當天其與證人有吵架，檢警是利用這點才會要證人指認其
    轉讓毒品云云，然查：
⑴、證人於本院審理時固有證稱：108 年3 月20日當天是因為和
    甲○○吵架，所以生氣報警，當時有跟警察說我於108 年3月1
    7日上午7 時在桃園市○○區○○路0 號00樓之0 的地址，有施
    用甲基安非他命，但是該次施用毒品的來源其實是我自己買
    的，不過當時是因為我對甲○○有點生氣，而且警察帶我去一
    間涼亭抽菸時，也有提到甲○○說毒品是我的，並且叫我指認
    東西是甲○○，警察說我只要指認毒品是甲○○的，我就會沒事
    ，所以我才會這樣說，而且因為警察叫我這樣講，之後到了
    檢察官那邊，我怕如果翻供的話，當下會沒辦法交保回來，
    所以就照著之前筆錄講云云（訴字卷，第73至77頁），對照
    證人於警詢、偵查中均係證稱該次所施用之毒品來源是由被
    告無償提供等語（偵字卷，第7 至9 、41至42頁），然於本
    院審理時卻改口證稱毒品來源係其自己購買，並非係被告提
    供云云，而細究證人於本院審理時之證述，其係證稱因聽聞
    警員告知被告已先指述毒品來源為其所有，方遵照警員之指
    示而證稱毒品來源為被告云云，然則，觀諸被告於警詢中之
    供述，並無任何指述證人提供毒品供其施用之內容，此有被
    告之警詢筆錄（偵字卷，第4 至6 頁）可憑，是證人前開於
    本院審理所為有利被告之證詞，是否足採，已屬可疑。再者
    ，參酌被告於警詢中之供述及證人於警詢、偵查中之證詞內
    容，對於證人該次所施用之毒品來源均係由被告提供乙節，
    俱為相符，倘實情並非如此，何以會有此等巧合之事，況且
    ，衡以證人警詢、偵查中之證述距離案發時間較近，記憶較
    為明確清晰，期間較無機會與被告有所接觸，應較無事後串
    謀等外力干擾之可能，且其警詢、偵查中之證述內容亦與被
    告警詢中之供述相合，故證人於警詢、偵查中所述被告確有
    無償轉讓毒品予其之情應較可採，又證人自承其與被告為男
    女朋友，且被告先前雖於警詢中坦承轉讓毒品之犯行，係於
    偵查中始改口否認犯行，是證人非無可能因慮及兩人間之情
    誼，故於本院審理時翻異前詞，為迴護被告以謀逃匿罪責之
    計算，故於本院審理時為不實之證述，是證人於本院審理時
    之證述既有上開可議之動機，自難逕予採信。
⑵、至被告辯稱：檢警利用其與證人吵架之故，而令證人指認其
    轉讓毒品云云，惟查：倘依被告所辯，警方係利用其與證人
    之爭吵糾紛，而使證人於警詢中指述被告有轉讓禁藥之犯行
    ，然何以被告於警詢中亦坦承其確有轉讓禁藥予證人，且恰
    好與證人證述之情節相符，又參酌證人製作警詢筆錄之時間
    為108 年3 月20日下午4 時18分至同日下午5 時0 分，而被
    告製作警詢筆錄之時間為108 年3 月20日晚間6 時2 分至同
    日晚間6 時59分，是被告製作警詢筆錄之時間係晚於證人製
    作警詢筆錄之時間，若檢警係利用證人與被告爭吵之機會，
    使證人指述被告，則依被告所辯，斯時有與證人吵架，心中
    對於證人當是有所不滿，豈有可能又會甘於配合證人之證詞
    ，而於警詢中自承其犯行，是被告前開所辯，實屬無稽，不
    足採信。
㈤、綜上所述，被告上開所辯，不足採信。本案事證明確，被告
    犯行洵堪認定，應予依法論科。
二、論罪科刑：
㈠、按甲基安非他命係毒品危害防制條例規定之第二級毒品，且
    亦屬於藥事法規定之禁藥，行為人明知禁藥甲基安非他命而
    轉讓者，除成立毒品危害防制條例第8 條第2 項之轉讓第二
    級毒品罪外，亦構成藥事法第83條第1 項之轉讓禁藥罪，應
    依重法優於輕法原則，適用重法處罰；而轉讓甲基安非他命
    之行為，除轉讓達毒品危害防制條例第8 條第6 項規定之一
    定數量（淨重10公克以上），或成年人轉讓予未成年人，或
    明知為懷胎婦女而轉讓，經依法加重後之法定刑較藥事法第
    83條第1 項轉讓禁藥之法定刑為重情形外，應適用藥事法第
    83條第1 項之轉讓禁藥罪處罰（最高法院106 年度台上字第
    3999號裁判意旨參照），先予敘明。
㈡、被告轉讓少量禁藥甲基安非他命予證人之犯行，業經本院認
    定如前，且依卷存事證尚無從證明被告轉讓之甲基安非他命
    數量有超過淨重10公克，或所轉讓對象係未成年人、懷胎婦
    女等情，故無毒品危害防制條例第8 條第6 項、第9 條等加
    重其刑規定之適用，揆諸前揭說明，被告就轉讓甲基安非他
    命之犯行自應依藥事法前揭轉讓禁藥罪之規定處斷，是核被
    告所為，係犯藥事法第83條第1 項之轉讓禁藥罪。至被告所
    為轉讓甲基安非他命之高度行為既已適用藥事法加以處罰，
    則其持有甲基安非他命之低度行為，即不能再行割裂適用毒
    品危害防制條例之規定而認定為轉讓毒品行為所吸收，復因
    藥事法對於持有禁藥之行為未設有處罰規定，被告持有禁藥
    甲基安非他命之行為亦無從論罪，附此敘明。
㈢、爰以行為人之責任為基礎，審酌被告無視於政府所推動之禁
    毒政策而非法持有毒品，並轉讓甲基安非他命予他人施用，
    所為助長毒品流通，極易滋生其他犯罪，非但影響社會治安
    ，亦危害國人身心健康，所為應予非難，且被告犯後仍矢口
    否認犯行，難認有悔悟之意，兼衡被告之素行、犯罪之動機
    、目的、轉讓毒品之數量、次數，暨被告之生活狀況、智識
    程度等一切情狀，量處如主文所示之刑，以示儆懲。
三、沒收：扣案如附表編號㈠至㈣所示之物，雖為被告所有，然依
    卷附資料亦查無與被告為本件轉讓禁藥罪有何關連，爰不諭
    知沒收，併此敘明。
四、末依證人於本院審理時所述，核以卷內相關證據，證人顯涉
    有偽證罪嫌，此既為本院因執行職務所知悉，爰依刑事訴訟
    法第241 條規定，依職權告發，另由檢察官依法處理，附此
    敘明。
據上論斷，應依刑事訴訟法第第299 條第1 項前段，藥事法第83
條第1 項，刑法第11條前段，判決如主文。
本案經檢察官洪榮甫提起公訴，檢察官李旻蓁到庭執行職務。
中　　華　　民　　國　 109　　年　　10　　月　　15　　日
                  刑事第十七庭審判長法　官  張明道
                                    法　官  李思緯
                                    法　官  張英尉
以上正本證明與原本無異。
如不服本判決應於收受判決後20日內向本院提出上訴書狀，並應
敘述具體理由。其未敘述上訴理由者，應於上訴期間屆滿後20日
內向本院補提理由書( 均須按他造當事人之人數附繕本) 「切勿
逕送上級法院」。
                                    書記官　羅  蓉
中　　華　　民　　國　 109　　年　　10　　月　　16　　日


附表：

編號 物品名稱 數量  ㈠ 甲基安非他命吸食器 2組  ㈡ 磅秤 1個  ㈢ 夾鏈袋 1袋  ㈣ 行動電話（IPHONE） 1支 


附錄本案論罪科刑法條：
藥事法第83條
明知為偽藥或禁藥，而販賣、供應、調劑、運送、寄藏、牙保、
轉讓或意圖販賣而陳列者，處7 年以下有期徒刑，得併科新臺幣
5 千萬元以下罰金。
犯前項之罪，因而致人於死者，處7 年以上有期徒刑，得併科新
臺幣1 億元以下罰金；致重傷者，處3 年以上12年以下有期徒刑
，得併科新臺幣7 千5 百萬元以下罰金。
因過失犯第1 項之罪者，處2 年以下有期徒刑、拘役或科新臺幣
5 百萬元以下罰金。
第1 項之未遂犯罰之。